【裁判字號】    92,勞簡上,11
【裁判日期】    921014
【裁判案由】    給付工資等
【裁判全文】
臺灣臺中地方法院民事判決              九十二年度勞簡上字第一一號
    上  訴  人  甲○○
    被上訴人    戊○○
                丁○○
                乙○○
                丙○○
右當事人間請求給付工資事件，上訴人對於中華民國九十二年一月二十七日本院台中
簡易庭九十一年度中勞簡字第五六號第一審判決提起上訴，於中華民國九十二年九月
二十六日，言詞辯論終結，本院判決如左：
    主      文
上訴駁回。
第二審訴訟費用由上訴人負擔。
    事      實
甲、上訴人方面：
壹、聲明：
一、原判決不利於上訴人部分廢棄。
二、右廢棄部分，被上訴人應連帶給付上訴人新台幣（下同）一十九萬八千元，及自
    八十五年三月二十日起，至清償日止，按年息百分之五計算之利息。
三、第一審（除確定部分）、第二審訴訟費用由被上訴人連帶負擔。
貳、陳述：除與原審判決所載相同者茲予引用外，補稱：被上訴人乙○○、戊○○、
    丁○○、丙○○等人之被繼承人吳英梓，於八十三年三月間，除向上訴人借用二
    萬元（此部分，上訴人已勝訴確定），未予歸還外；吳英梓並與上訴人訂立承攬
    契約，由上訴人修繕其所有坐落門牌號碼台中市○○路○段九十三巷八號房屋、
    坐落門牌號碼台中市○○路○段一七三巷三四號房屋，及坐落門牌號碼台北市○○○路○段四十五號房屋，其中台中市○○路○段九十三巷八號房屋，係於八十
    三年三月五日開始修繕，至同年十二月五日止，計施工六十三日，日報酬二千元
    ，吳英梓應付之報酬為一十二萬六千元，另台中市○○路○段一七三巷三四號房
    屋，係於八十四年二月五日，開始修繕，至同年六月二日止，計施工二十五日，
    並搬運物品四日，合計施工二十九日，每日工資二千元，吳英梓應付之報酬為五
    萬八千元；至於台北市○○○段四十五號房屋，係於八十五年三月二十七日，開
    始修繕，計施工七日，每日工資二千元，吳英梓應付之報酬為一萬四千元，合計
    吳英梓應付之報酬為一十九萬八千元，惟吳英梓生前未為給付，被上訴人為吳英
    梓之繼承人，應繼受吳英梓之債務而對上訴人負連帶清償之責，爰本於承攬報酬
    請求權及繼承法則之法律關係，請求被上訴人連帶給付如聲明第二項所示。
參、證據：除引用原審所提出證據，並補提簽收簿影本一張為證，並請求傳訊證人陳
    明亮。
乙、被上訴人方面：被上訴人均未於言詞辯論期日到場，亦未提出書狀為任何聲明及
    陳述。
    理      由
一、本件被上訴人未於言詞辯論期日到場，核無民事訴訟法第三百八十六條所列各款
    情形，爰依上訴人聲請，由其一造辯論而為判決。
二、本件上訴人起訴主張：被上訴人乙○○、戊○○、丁○○、丙○○為訴外人吳英
    梓之繼承人，吳英梓於八十三年間，委請上訴人修繕房屋，尚積欠上訴人一十九
    萬八千元（原審起訴時主張為二十三萬元）之工資未付等語；被上訴人則經合法
    通知未到庭為任何上訴聲明及陳述，惟被上訴人乙○○曾於原審到庭陳述：上訴
    人所列之工程資料不清楚，並沒有所謂台北市部分之工程，上訴人在我母親去世
    這麼多年才再來請求不合理等語置辯。
三、按本件上訴人主張被上訴人均為訴外人吳英梓之繼承人之事實，被上訴人於原審
    未為爭執，且有上訴人所提出被上訴人之戶籍謄本四份在卷可參，自堪信為真實
    。又上訴人主張被上訴人之被繼承人吳英梓，生前曾委託上訴人修繕坐落門牌號
    碼台中市○○路○段九十三巷八號房屋、坐落門牌號碼台中市○○路○段一七三
    巷三四號房屋，及坐落門牌號碼台北市○○○路○段四十五號房屋，並積欠一十
    九萬八千元之報酬，然此為被上訴人所否認，按當事人主張有利於己之事實者，
    就其事實，有舉證之責任，民事訴訟法第二百七十七條前段定有明文。是本件自
    應由上訴人就吳英梓有委託其修繕房屋，並積欠其報酬之事實，負舉證責任。雖
    上訴人就其主張之上開事實，提出簽收簿影本一張為證，並請求傳訊證人陳明亮
    ，惟查：
（一）依上訴人提之簽收簿影本，其上固記載「粘柑仔色石英磁磚、地平工作」、「
      馬桶不通、水溝修正等工作清溝三天」、「補排水溝底高度工作二天」、「九
      十三巷八號補修水泥一天」、「前門排水溝高度蓋溝面十八天，改造工程後面
      壁排水溝補高等、溝底拌混凝土、又廁所排水不通糞便塞、水溝阻塞，二十六
      天整修全部清通工程、工作完成交給，共計十天。工作責任增加，工程牆壁補
      修、電視竹高修整，又刺鋼鐵線圍壁路工作、蓋塑膠厝頂、又門窗鐵鋼油青色
      、室內油漆白色等」等語，惟該等記載為上訴人個人之記載，其上並無吳英梓
      之簽章，尚難依該簽收簿即認上訴人確有向吳英梓承攬系爭修繕工程，且吳英
      梓確有積欠上訴人報酬一十九萬八千元之事實。
（二）又上訴人復舉證人陳明亮到庭結證稱：「（是否認識上訴人及被上訴人的母親
      ）？答：我認識上訴人及被上訴人的母親，黎明路一段一七三巷三四號我有去
      做鐵捲門，工程款六萬多元有付錢，上訴人是做黎明路一段一七三巷三四號的
      土木工程，但是上訴人工資如何計算及做了多少工程，我都不知道，至於上訴
      人及被上訴人的母親是否有工程款的糾紛，我就不清楚，我對於上訴人與被上
      訴人之間的工程款是否有糾紛我並不清楚，我沒有其他補充。」（詳參本院九
      十二年八月八日準備程序筆錄），依證人陳明亮之上開證詞，其固證稱：上訴
      人有為吳英梓修繕黎明路一段一七三巷三四號房屋之土木工程，惟其對上訴人
      與吳英梓間是否有積欠工程款之糾紛，其並不清楚，且就上訴人之報酬如何計
      算，及做了多少工程，其亦不知情，是依證人陳明亮之陳證，亦無法證明吳梓
      生前有積欠上訴人工程報酬一十九萬八千元之事實。
（三）基上，上訴人就其上述主張吳英梓於八十三年間，有委託其修繕房屋，並積欠
      其一十九萬八千元報酬之事實，既未能舉證以實其說，是上訴人此部分主張之
      事實，自難採信。從而，上訴人基於承攬報酬請求權、繼承之法律關係，請求
      被上訴人連帶給付一十九萬八千元，於法自有未合。
（四）未查：縱上訴人上開主張吳英梓積欠其報酬之事實可採，惟吳英梓委託上訴人
      修繕房屋，完成一定之工作，並承諾給付報酬，該法律關係之性質應屬承攬，
      按承攬人之報酬請求權，因二年不行使而消滅；消滅時效自請求權可行使時起
      算；報酬應於工作交付時給付之，無須交付者，應於工作完成時給付之。民法
      第一百二十七條第七款、第一百二十八條前段、第五百零五條第一項分別定有
      明文。本件依上訴人主張之事實，其於八十五年間即已完成系爭承攬工作，其
      本於八十五年間即得向吳英梓請求給付系爭報酬，惟上訴人遲至九十一年十月
      七日（參卷附起訴狀）方起訴向被上訴人請求，消滅時效早已完成，是被上訴
      人乙○○於原審抗辯：上訴人遲至九十一年間，於吳梓死後多年，方起訴向被
      上訴人請求系爭報酬不合理，而拒絕給付，顯有時效抗辯之意，是縱使上訴人
      主張吳英梓積欠其報酬之事實為真，惟系爭承攬報酬給付請求權已罹時效，被
      上訴人自得拒絕給付，是被上訴人拒絕上訴人之請求，於法有據。
三、綜上所述，本件上訴人既無法舉積極證據以資證明被上訴人之被繼承人吳英梓確
    有積欠上訴人承攬報酬一十九萬八千元之事實，且縱使上訴人上開主張之事實為
    真，被上訴人亦得為時效抗辯而拒絕上訴人給付報酬之請求，從而，上訴人訴請
    被上訴人應連帶給付如聲明所示之報酬金額予上訴人，於法無據，不應准許。原
    審為上訴人敗訴之判決，並無不合。上訴意旨指摘原判決不當，求予廢棄改判，
    為無理由，應予駁回。
四、據上論結，本件上訴為無理由，依民事訴訟法第四百三十六條之一第三項、第三
    百八十五條第一項、第四百四十九條第一項、第七十八條，判決如主文。
中      華      民      國      九十二      年      十      月  十四    日
                               臺灣台中地方法院勞工法庭
~B審判長法官  張瑞蘭
~B      法官  張國華
~B      法官  王金洲
右正本證明與原本無異。
本判決不得上訴。
中      華      民      國      九十二      年      十      月  十四    日
~B法院書記官


司法院資訊處製作；財團法人民間司法改革基金會備份。
